【裁判字號】    89,上訴,865
【裁判日期】    890608
【裁判案由】    毒品危害防制條例
【裁判全文】
臺灣高等法院臺南分院刑事判決           八十九年度上訴字第八六五號 Ｃ
      上  訴  人
      即  被  告  甲  ○  ○
      指定辯護人  本院公設辯護人  乙  ○  ○
右上訴人因毒品危害防制條例案件，不服臺灣嘉義地方法院八十八年度訴字第一五七
號中華民國八十九年六月八日第一審判決（起訴案號：臺灣嘉義地方法院檢察署八十
八年度偵字第一三二五號），提起上訴，本院判決如左：
      主      文
原判決撤銷。
甲○○販賣第二級毒品未遂，處有期徒刑參年玖月。
      事      實
甲○○於民國（下同）八十二、三年間，曾因違反麻醉藥品管理條例、肅清煙毒條例
等罪，經法院分別判處有期徒刑五年二月、六月、三年一月，並定其應執行刑為有期
徒刑八年確定，發監執行後於八十六年二月間假釋，刻在假釋期間猶不知悔改，復因
林峻霆（另案處理）於八十八年二月四日下午五時三十分許，在嘉義縣六腳鄉崙陽村
崙子三十八之一號內，非法吸毒為警查獲，並供出安非他命係向其購買，經警授意打
電話向其佯稱欲購買「一用」（閩南語發言，意指那個東西）之安非他命，其接電後
竟意圖營利，於同日下午六時三十分許，攜帶一包安非他命（淨重一、四二公克，包
裝重０、二七公克），至同鄉崙陽村鎮安宮牌樓內村道路旁，欲出售予林峻霆時，旋
為警當場查獲致未遂，並扣得該包安非他命（業經另案沒收執行銷燬）。案經嘉義縣
警察局移送臺灣嘉義地方法院檢察署檢察官偵查起訴。
      理      由
一、訊據上訴人即被告甲○○，固不諱言有於右揭時地，應林峻霆電邀持上開一包安
    非他命，欲交與林峻霆時為警當場查扣之事實；惟矢口否認有何販賣第二級毒品
    之犯行，並辯稱：該包安非他命係其與林峻霆，於當天下午二人各出五千元，由
    林峻霆駕車前去北港台汽客運站附近之停車場，向綽號「阿江」之人所購得，嗣
    林峻霆打電話要其分該包安非他命，其始帶該包安非他命前去欲分給林峻霆，並
    非帶去欲賣給林峻霆云云。然查被告如何為上開販賣安非他命之事實，已據證人
    林峻霆在警訊時證稱：「八十八年二月四日十八時左右，我打00000000
    00號電話聯絡到甲○○後，我即向他表明要半錢的安非他命，他即要我到鎮安
    宮牌樓內之村道等，八十八年二月四日十八時三十分，甲○○由友人吳錦豐以喜
    美車載送該處，警方隨即攔下並查扣甲○○丟棄的安非他命一包」、「（警方所
    查之甲○○是否販賣安非他命給你之人？）是的沒錯（當場指認）」等語甚詳（
    見警卷第四、五頁），即被告在警訊時亦自承：「因林峻霆拜託我幫他調取二級
    毒品安非他命一包，所以我在那裡等他，就被警方查獲了」等語不虛（見警卷第
    一頁）。並有經警當場查獲之安非他命結晶體一包扣案為憑，且該包結晶體經送
    法務部調查局鑑定，確屬甲基安非他命（淨重一、四二公克，包裝重０、二七公
    克）無訛，亦有扣押物品清單及該局00000000號檢驗通知書，各一紙存
    於原審卷足稽。雖被告嗣辯稱係與林峻霆二人合資，於案發日中午，二人同車前
    去向「阿江」之人買回欲平分云云；另證人林峻霆嗣在原審亦翻異前供改稱係與
    被告合資購買云云。惟按被告既自承與證人林峻霆住在鄰村素無怨隙，衡情被告
    苟無販賣之情，證人林峻霆已無蓄意誣指陷害之理；且本案之所以為警破獲，係
    因林峻霆被警查獲施用毒品時，供稱係向被告購買毒品後，應警方要求打行動電
    話予被告佯說要購買安非他命而來等情，亦據證人即查獲本案之警員涂基維在原
    審結證屬實（見原審卷第六十九頁）。況就原審訊問被告及證人林俊霆所謂合資
    購買之細節觀之，被告係供稱：「總共合買過一次（即被警查獲當次），我們就
    回家了，因為要上班，林峻霆就跟我說下班會打電話給我」、「（如何分？）林
    峻霆打電話給我叫我拿過去，但還沒有分」云云；惟證人林峻霆則稱：「（與被
    告合買過幾次安非他命？）不止一次」、「（安非他命是被告要給你或二人一起
    分的？）是一起分的」云云，微論二人就合資購買之次數、及購買後有無分安非
    他命等情節，所言已難認一致而有嚴重瑕疵，且亦與被告在警訊時所供稱：「我
    係在北港鎮○○道路夜市上，如他（指阿江）有看到我，就主動問我要不要安非
    他命，每次以新台幣一萬元購買，總向他買了三次」云云（見警卷第二頁），係
    於夜市時始向阿江之人購買，與被告嗣供稱係於中午時購買不符，益證其等所稱
    合資購買云者，無非係臨訟編串卸責及故為迴護之飾詞，難認屬實。又近年來政
    府鑑於毒品氾濫，危害國民身心健康甚鉅，莫不大力查緝販賣煙毒及施予重罰，
    期有效遏止煙毒之氾濫，且被告曾因販賣麻醉藥品經法院判處罪刑，刻仍在假釋
    中，當亦明知販賣毒品之嚴重性，是苟非其為貪圖暴利，理應無挺而走險平白為
    上開販賣毒品之可能，從而其係基於意圖牟利始為販賣，亦至為灼然。綜上足認
    被告所辯前詞，核屬畏罪卸責之詞，無足取信。本件事證已臻明確，被告之犯行
    洵堪認定，應予依法論科。
二、查安非他命係屬毒品危害防制條例第二條所稱之第二級毒品，乃被告竟非法販賣
    之，雖被告係因林峻霆為警查獲後，為協助警方查案始以電話向其購買，林峻霆
    初無購買之真意，難與其為買賣之合致而未完成交易，惟仍難解其販賣未遂之罪
    責，核其所為係犯該條例第四條第五項、第二項之販賣第二級毒品未遂罪。其持
    有安非他命之低度行為，已為其販賣安非他命之高度行為所吸收，不另論罪。又
    其販賣毒品僅止未遂階段，應依既遂犯之刑減輕之。原審據予論罪科刑，固非無
    見；惟查被告並無附表所列兩次販賣第二級毒品之犯行（理由詳如後述），乃原
    判決竟將之併予論罪而依連續犯處斷，即有未合。被告上訴意旨，全然否認犯罪
    ，指摘原判決不當，雖無可取；惟原判決既有可議，即屬無可維持，應由本院將
    原判決予以撤銷改判。爰審酌被告尚在假釋期間又再犯罪，及其犯罪之動機、目
    的、方法、所生危害、犯後態度等一切情狀，改對其量處有期徒刑三年九月，以
    資懲儆。至扣案之安非他命一包（淨重一、四二公克，包裝重零、二七公克）業
    經原審於被告另案施用第二級毒品判決沒收並已銷燬在案，既有原審八十八年度
    易字第二七六號判決、及臺灣嘉義地方法院檢察署檢察官扣押物（沒收）物品處
    分命令各一份，存於原審卷足參，爰不再為沒收銷毀之諭知。
三、公訴意旨另略以：被告甲○○基於意圖營利之概括犯意，於附表所示時地，連續
    二次販賣安非他命予林峻霆施用，因認其此部分亦犯有毒品危害防制條例第四
    條第二項之販賣第二級毒品罪嫌云云。按犯罪事實應依證據認定之，無證據不得
    推定其犯罪事實，刑事訴訟法第一百五十四條定有明文。公訴人認被告犯有此
    部分販賣毒品犯行，無非係以被告在警訊中之自白，及證人林峻霆在警訊中之證
    詞為論據。惟訊據被告則堅詞否認有此部分販賣毒品之犯行，並辯稱：其未於附
    表所列時地，兩次販賣安非他命予林峻霆云云。經查證人林峻霆固在警訊時證稱
    ：「（問你所吸食安非他命從何購得？）我都是向甲○○購買的，我是以000
    0000000號電話與甲○○聯絡，共購買二次，第一次是八十七年十一月中
    旬左右（詳細日期不清）晚上六點多，地點在崙陽村鎮安宮前廣場，當時以一包
    新臺幣五千元購得，第二次八十七年（林峻霆自承自八十七年十一月中旬起施用
    安非他命，故應為八十八年）元月十日左右中午十三時許，在蘇厝村三角圓環成
    交，當時也是以每包新臺幣五千元購得。」云云；另被告帶警訊時固亦自承；「
    （問：你幫林峻霆調取幾次二級毒品安非他命？日期、聯絡方式、地點？）有三
    次，每次都打我行動電話0000000000號，第一次日期忘記了，地點我
    也忘記了，第二次日期我也忘記了，交易地點在六腳鄉蘇厝村三角圓環，第三次
    就是今天」、「（林峻霆每次都以多少錢叫你幫他調取二級毒品安非他命？）我
    們都是『共同出資』購買安非他命，每人皆購買新臺幣五千元。」云云。惟查證
    人林峻霆嗣在偵查中，即已改稱前二次安非他命皆係向張維男購買云云在卷，與
    警訊初供證詞不一而有瑕疵；雖證人張維男經原審囑託臺灣雲林地方法院訊問結
    果，否認有販賣安非他命予林峻霆之情事，惟事證人張維男販賣安非他命之刑
    責，未敢直承其事致真象未明亦未可知，已難據此即認證人林峻霆改稱前二次安
    非他命皆係向張維男購買云者，全然不足採信。矧被告及證人林峻霆二人所供買
    賣安非他命所用之0000000000號行動電話，經查被告係於八十八年一
    月十八日始申請啟用，既有遠傳電信股份有限公司之傳真函在卷可佐（見原審卷
    第八十九頁），則於該期日前之八十七年十一月中旬，或八十八年一月十日，被
    告與證人林峻霆顯不得以該行動電話聯絡購買安非他命無疑。益足認被告及證人
    林峻霆二人，前自白及證稱有附表兩次販賣安非他命云者，應非事實。此外復查
    無其他積極確切之證據，足證被告有公訴意旨所指之此部分犯行，被告被訴此部
    分犯罪應屬不能證明。惟因公訴人認與前開成罪部分，具有裁判上一罪之連續犯
    關係，依審判不可分之原則，爰不另於主文為無罪判決之諭知。
四、據上論斷，應依刑事訴訟法第三百六十九條第一項前段、第三百六十四條、第二
    百百九十九條第一項前段，毒品危害防制條例第四條第五項、第二項，刑法第十
    一條前段、第二十六條前段，判決如主文。
本案經檢察官蘇南桓到庭執行職務。
中    華    民    國      八十九      年      八      月     二十九     日
                                  臺灣高等法院臺南分院刑事第二庭
                                      審判長法官  游    明    仁
                                            法官  蘇    重    信
                                            法官  林    永    茂
右正本證明與原本無異。
如不服本判決，應於判決送達後十日內向本院提出上訴狀，其未敘述理由者並應於提
出上訴狀後十日內向本院補提理由書（應附繕本)。
                                      法院書記官  楊    清    旺
中    華    民    國      八十九      年      八      月      三十      日
附錄法條：
毒品危害防制條例第四條第二項：製造、運輸、販賣第二級毒品者，處無期徒刑或七
                              年以上有期徒刑，得併科新臺幣七百萬元以下罰金
                              。
附表:
┌─┬─────────┬───────────────┬────┬───
│  │  時間            │  地點                        │交易金額│  備註
├─┼─────────┼───────────────┼────┼───
│１│八十七年十一月中旬│  六腳鄉崙楊村鎮安宮前之廣場  │五千元  │  既遂
├─┼─────────┼───────────────┼────┼───
│２│八十八年一月十日  │  六腳鄉蘇厝村三角圓環        │五千元  │  既遂
│  │中午一時          │                              │        │
│  │                  │                              │        │
└─┴─────────┴───────────────┴────┴───


司法院資訊處製作；財團法人民間司法改革基金會備份。
